【裁判字號】    97,訴,896
【裁判日期】    971107
【裁判案由】    違反毒品危害防制條例
【裁判全文】
臺灣新竹地方法院刑事判決              97年度訴字第896號
公  訴  人  臺灣新竹地方法院檢察署檢察官
被      告  甲○○
上列被告因違反毒品危害防制條例案件，經檢察官提起公訴（97
年度毒偵字第1366號），本院依簡式審判程序判決如下：
    主    文
甲○○施用第一級毒品，累犯，處有期徒刑拾月，扣案第一級毒
品海洛因貳包（共計淨重壹點壹玖公克）沒收銷燬之、扣案針筒
壹支沒收之；又施用第二級毒品，累犯，處有期徒刑捌月，扣案
安非他命吸食器壹組及玻璃球貳顆均沒收之。應執行有期徒刑壹
年肆月。扣案第一級毒品海洛因貳包（共計淨重壹點壹玖公克）
沒收銷燬之，扣案針筒壹支、安非他命吸食器壹組及玻璃球貳顆
均沒收之。
    事    實
一、甲○○曾於民國92年間因違反毒品危害防制條例之施用第一
    級毒品、第二級毒品案件，經臺灣苗栗地方法院以93年度訴
    字第222 號判決判處有期徒刑11月及9 月，並定應執行刑為
    有期徒刑1 年7 月；又於92年間因贓物案件，經臺灣高等法
    院臺中分院以94年度上易字第846 號判決判處有期徒刑3 月
    ，另於93年間因竊盜案件，經本院以94年度易字第39號判決
    判處有期徒刑1 年6 月，以上3 罪經臺灣高等法院臺中分院
    以96年度聲字第1929號裁定減刑，並定應執行刑為有期徒刑
    1 年8 月，甫於97年1 月26日縮刑期滿執行完畢。
二、甲○○前因違反毒品危害防制條例之施用第二級毒品案件，
    經本院以91年度毒聲字第273 號裁定送觀察、勒戒後，認無
    繼續施用毒品之傾向，於91年3 月29日釋放出所，並由台灣
    新竹地方法院檢察署檢察官於91年3 月30日以91年度毒偵字
    第438 號為不起訴處分；嗣又因違反毒品危害防制條例之施
    用第二級毒品案件，經本院以92年度毒聲字第164 號裁定送
    觀察、勒戒後，仍認無繼續施用毒品之傾向，於92年5 月22
    日執行觀察勒戒完畢釋放出所，並由台灣新竹地方法院檢察
    署檢察官於92年6 月6 日以91年度毒偵字第1229號為不起訴
    處分確定。又於92年間因違反毒品危害防制條例之施用第一
    級毒品、第二級毒品案件，經臺灣苗栗地方法院以93年度訴
    字第222 號判決判處有期徒刑11月及9 月，並定應執行刑為
    有期徒刑1 年7 月。又於97年間，因施用第一級、第二級毒
    品案件，經本院以97年訴字第295 號分別判處有期徒刑10月
    、8 月，並定應執行刑為1 年4 月。
三、詎甲○○仍不知悔改，分別基於施用第一級毒品海洛因及第
    二級毒品安非他命之犯意，於97年7 月14日中午，在新竹縣
    湖口鄉某友人家中，以將第二級毒品安非他命放在玻璃球內
    加熱吸取煙霧之方式施用第二級毒品安非他命1 次，另於安
    非他命施用約1 小時後，在上開地點，以將第一級毒品海洛
    因摻於香菸內吸食之方式非法吸食第一級毒品海洛因1 次。
    嗣於97年7 月14日22時30分許，在新竹縣竹北市○○路、中
    央路口7-11便利商店前為警查獲，並扣得其所有之第一級毒
    品海洛因2 包（共計淨重1.19公克）、注射針筒1 支、安非
    他命吸食器1 組、玻璃球2 顆。
四、案經新竹縣警察局竹北分局報告臺灣新竹地方法院檢察署檢
    察官偵查起訴。
    理  由
一、本件被告所犯施用第一級、第二級毒品罪，非死刑、無期徒
    刑、最輕本刑為三年以上有期徒刑之罪，或非高等法院管轄
    第一審之案件，被告於本院準備程序進行中，就被訴事實為
    有罪之陳述，本院合議庭認合於刑事訴訟法第273 條之1 之
    規定，逕以簡式審判程序行之，合先敘明。
二、訊據被告對於上揭犯罪事實，於本院行準備程序、簡式審判
    程序時均坦承不諱，並有詮昕科技股份有限公司濫用藥物檢
    驗報告及新竹縣警察局竹北分局毒品犯罪嫌疑人尿液採驗作
    業管制紀錄等可佐，被告自白有與之相符之證據佐之，其自
    白應與事實相符，本件事證明確，被告施用第一級、第二級
    毒品犯行堪以認定，應予依法論科。
三、按施用第一、二級毒品為犯罪行為，毒品危害防制條例第10
    條定有處罰明文。故施用第一、二級毒品者，依前揭規定本
    應科以刑罰。惟基於刑事政策，對合於一定條件之施用者，
    則依同條例第20條、第23條之規定，施以觀察、勒戒及強制
    戒治之保安處分。又毒品危害防制條例於民國92年7月9日修
    正公布，自93年1月9日施行，其中第20條、第23條將施用毒
    品之刑事處遇程序，區分為「初犯」及「5年內再犯」、「5
    年後再犯」。依其立法理由之說明：「初犯」，經觀察、勒
    戒或強制戒治後，應為不起訴處分或不付審理之裁定；經觀
    察、勒戒或強制戒治執行完畢釋放後，「5 年內再犯」者，
    因其再犯率甚高，原實施之觀察、勒戒及強制戒治既已無法
    收其實效，爰依法追訴或裁定交付審理。至於經觀察、勒戒
    或強制戒治執行完畢釋放後，「5 年後再犯」者，前所實施
    之觀察、勒戒或強制戒治已足以遮斷其施用毒品之毒癮，為
    期自新及協助其斷除毒癮，仍適用「初犯」規定，先經觀察
    、勒戒或強制戒治之程序。從而依修正後之規定，僅限於「
    初犯」及「5 年後再犯」二種情形，始應先經觀察、勒戒或
    強制戒治程序。倘被告於5 年內已再犯，經依法追訴處罰，
    縱其第3次（或第3次以上）再度施用毒品之時間，在初犯經
    觀察、勒戒或強制戒治執行完畢釋放5年以後，已不合於「5
    年後再犯」之規定，且因已於「5 年內再犯」，顯見其再犯
    率甚高，原實施觀察、勒戒或強制戒治，已無法收其實效，
    即應依該條例第10條處罰（最高法院95年度第7 次刑事庭會
    議決議參照）。準此，茍被告其施用毒品之犯行，前經觀察
    、勒戒或強制戒治執行完畢後，5 年內曾因再施用毒品之行
    為，而經法院判處刑罰之處遇程序確定者，縱其係於觀察、
    勒戒或強制戒治執行完畢5 年後再為本案施用毒品，應認屬
    「再犯」之範疇，直接適用刑罰處遇之程序。經查，被告(1)
    前因違反毒品危害防制條例之施用第二級毒品案件，經本院
    以91年度毒聲字第273 號裁定送觀察、勒戒後，認無繼續施
    用毒品之傾向，於91年3 月29日釋放出所，並由台灣新竹地
    方法院檢察署檢察官於91年3 月30日以91年度毒偵字第438
    號為不起訴處分；(2)嗣又因違反毒品危害防制條例之施用第
    二級毒品案件，經本院以92年度毒聲字第164 號裁定送觀察
    、勒戒後，仍認無繼續施用毒品之傾向，於92年5 月22日執
    行觀察勒戒完畢釋放出所，並由台灣新竹地方法院檢察署檢
    察官於92年6 月6 日以91年度毒偵字第1229號為不起訴處分
    確定。(3)又於上開觀察勒戒執行完畢釋放後5 年內，於92年
    間因違反毒品危害防制條例之施用第一級毒品、第二級毒品
    案件，經臺灣苗栗地方法院以93年度訴字第222 號判決判處
    有期徒刑11月及9 月，並定應執行刑為有期徒刑1 年7 月等
    情，此有臺灣高等法院被告前案紀錄表乙份在卷可按，被告
    既於92年5 月22日觀察勒戒執行完畢釋放後之5 年內再犯上
    開(3)所示之施用毒品犯行，是其於觀察勒戒執行完畢5 年後
    再犯本件施用第一級、第二級毒品犯行，徵諸前開最高法院
    95年度第7 次刑事庭會議決議意旨，自應依法予以論罪科刑
    。
四、核被告甲○○所為，係犯毒品危害防制條例第10條第1 項之
    施用第一級毒品罪、第10條第2 項之施用第二級毒品罪。其
    施用前持有第一級毒品海洛因、第二級毒品安非他命之低度
    行為，為其施用第一毒品海洛因、第二級毒品安非他命之高
    度行為所吸收，均不另論罪。被告所犯上開二罪，犯意各別
    ，行為不同，應予分論併罰。又被告有如犯罪事實欄一所載
    之前案紀錄等情，有臺灣新竹地方法院檢察署刑案查註紀錄
    表及臺灣高等法院被告前案紀錄表各乙份在卷可參，其於5
    年內再犯本件有期徒刑以上之罪，為累犯，應依刑法第47條
    第1 項規定加重其刑。爰審酌毒品海洛因戕害吸食者之身心
    甚鉅，被告竟無視法律之禁止而施用，其經觀察勒戒後仍未
    戒除毒癮，此次又觸犯施用第一級毒品海洛因之犯行，顯見
    其自制力薄弱，兼衡其犯後坦承犯行，態度尚可等一切情狀
    ，分別量處如主文所示之刑，並定其應執行刑。
五、據上論斷，應依刑事訴訟法第273條之1第1 項、第299條第1
    項前段，毒品危害防制條例第10條第1 項、第10條第2 項，
    刑法11條前段、第47條第1 項、第51條第5 款，判決如主文
    。
本案經檢察官王唯怡到庭執行職務。
中    華    民    國    97    年    11    月    7    日
                  刑事第二庭  法  官  李毓華
以上正本證明與原本無異。
如不服本判決應於收受本判決後10日內向本院提出上訴書狀，上
訴書狀應敘述具體理由。上訴書狀未敘述上訴理由者，應於上訴
期間屆滿後20日內補提理由書狀於本院 (均須按他造當事人之人
數附繕本 )「切勿逕送上級法院」。
中    華    民    國    97    年    11    月    7     日
                              書記官  陳美利
附錄本案論罪科刑法條全文：
毒品危害防制條例第10條第1項、第2項
施用第一級毒品者，處6月以上5年以下有期徒刑。
施用第二級毒品者，處3年以下有期徒刑。


司法院資訊處製作；財團法人民間司法改革基金會備份。
